【裁判字號】    98,交上訴,53
【裁判日期】    981015
【裁判案由】    公共危險等
【裁判全文】
臺灣高等法院高雄分院刑事判決        98年度交上訴字第53號
上  訴  人  臺灣屏東地方法院檢察署檢察官
被      告  丁○○
上列上訴人因被告公共危險等案件，不服臺灣屏東地方法院97年
度交訴字第128 號中華民國98年6 月30日第一審判決（起訴案號
：臺灣屏東地方法院檢察署97年度偵字第7791號），提起上訴，
本院判決如下：
    主  文
上訴駁回。
    理  由
一、公訴意旨略以：被告丁○○係以計程車載客維生，為從事業
    務之人。於民國97年10月4 日18時50分許，丁○○駕駛車牌
    號碼613 －MK號計程車，沿屏東縣麟洛鄉○○路由東往西方
    向行駛，行經該路675 號前時，原應注意車前狀況，並隨時
    採取必要之安全措施，而依當時天氣晴、夜間有照明、路面
    無缺陷、無障礙物、視距良好等一切情狀，並無不能注意之
    情形，竟疏未注意及此，適有乙○○推著乘坐在輪椅上之丙○○，沿該路段慢車道行走在前，丁○○因未注意車前狀況
    ，自後撞擊丙○○乘坐之輪椅，致丙○○倒地，受有左踝內
    外骸骨折、頭部外傷、頭皮、臉部及四肢擦傷等傷害。詎丁○○明知已駕車肇事，亦明知汽車駕駛人如肇事致人受傷或
    死亡，應即採取救護或其他必要措施，並向警察機關報告，
    不得逃逸，竟另萌生肇事逃逸之犯意，未停車確認丙○○之
    受傷狀況並採取救護或其他必要措施，即逕行駕車逃逸。嗣
    經警循線查悉上情，因認被告丁○○涉犯刑法第284 條第2
    項前段業務過失傷害罪嫌及刑法第185 條肇事逃逸罪嫌。
二、按犯罪事實應依證據認定之，無證據不得認定犯罪事實；不
    能證明被告犯罪者，應諭知無罪之判決，刑事訴訟法第154
    條第2 項、第301 條第1 項分別定有明文。又犯罪事實之認
    定，應憑證據，如未能發現相當證據，或證據不足以為證明
    ，即不能以推測或擬制之方法以為裁判之基礎（最高法院80
    年度台上字第423 號判決意旨足參）。再刑事訴訟法第161
    條已於民國91年2 月8 日修正公佈，其第1 項規定：檢察官
    就被告犯罪事實，應負舉證責任，並指出證明之方法。因此
    ，檢察官對於起訴之犯罪事實，應負提出證據及說服之實質
    舉證責任。倘其所提出之證據，不足為被告有罪之積極證明
    ，或其指出證明之方法，無從說服法院以形成被告有罪之心
    證，基於無罪推定之原則，自應為被告無罪判決之諭知，最
    高法院亦著有92年台上字第128 號刑事判例可資參照。
三、公訴人認被告丁○○涉犯業務過失傷害及肇事逃逸罪嫌，無
    非以：告訴人丙○○警詢中之指述及其診斷證明書、證人乙○○、甲○○、戊○○偵查中之供證、道路交通事故現場圖
    、道路交通事故調查報告表（一）（二）、抄記車號之紅色
    便條1 張、現場及查獲照片14張等為其主要論據。訊之被告
    固坦認確有駕駛613-MK計程車行經肇事地點之事實，然堅決
    否認有業務過失傷害及肇事逃逸之犯行，辯稱：伊當時是在
    內側快車道等待迴轉至屏東工業區搭載客人，並沒有駕車撞
    到告訴人丙○○及證人乙○○推坐之輪椅，亦無肇事逃逸之
    犯行等語。經查：
（一) 告訴人丙○○於警詢中供述：沒有看到肇事之車輛等語（
      警卷第10頁），證人即當時推駛告訴人所乘坐輪椅之乙○○亦於偵查及審理中供證：當時聽到後面有車輛猛按喇叭
      ，之後就被撞倒地，沒有看到是何車輛撞擊肇事，後來是
      有人抄車號給我等語（偵查卷第14頁、原審卷第21頁），
      證人戊○○亦到庭證稱：當天我在店裡面吃飯，聽到很急
      的煞車聲，就從店裡面走出來，甲○○就指著被告駕駛的
      計程車說是該車輛肇事，我就騎機車去追，並記下車號唸
      給甲○○抄寫在紅色便條紙上等語（偵查卷第8 頁、原審
      卷第23頁），足見告訴人丙○○、證人乙○○、戊○○均
      未親見肇事車輛，而係聽聞證人甲○○之陳述，方認為是
      被告駕車肇事。
（二）證人甲○○固於偵查及原審審理中均證稱：是被告駕駛之
      計程車撞擊到告訴人乘坐之輪椅云云（偵查卷第7 頁、原
      審卷第22頁），然於原審審理中亦供證：【問：如何知道
      就是那輛計程車肇事（指被告駕駛之計程車）？答：直接
      反應】【問：有無看到車子撞到輪椅剎那？答：無，我是
      聽到撞擊聲看過去，當時車道上沒有其他車輛，就一輛計
      程車要急轉彎】等語（原審卷第22頁）；其於本院審理中
      亦證稱：我當時沒有目擊撞擊情形，是聽到聲音才回頭去
      看的，當時我人在管理室，聽到聲音後從管理室跑出來看
      ，當時路上只有一、兩台車，被告所駕駛的車輛跑得比較
      急；我不敢確定，聽到聲音出來看時，當時離告訴人輪椅
      被撞地點，最近的車輛是被告的車輛；如果有其他車輛撞
      到的話，從我聽到聲音，到我出來看的話，是有可能逃避
      我的視線等語（本院卷第34至35頁）；是證人甲○○顯係
      因當時沒有看到車道上其他車輛，僅發現被告駕駛之計程
      車在該處待轉，因而直覺認為係被告所駕駛之計程車肇事
      ，且亦稱如果有其他車輛撞到的話，從聽到聲音，到出來
      看的話，是有可能逃避其視線等語，則本件被告所駕駛車
      輛是否確為肇事車輛並非無疑。又證人戊○○於原審審理
      中證稱：我當時騎機車追被告駕駛之計程車，被告之計程
      車原停在內側車道待轉，沒有闖紅燈，全程約有3 個紅綠
      燈，被告駕車遇紅燈均有停下來，且時速約50公里等語（
      原審卷第23頁背面），證人即查獲員警己○○亦於原審審
      理中證稱：是依據抄錄之車牌號碼到計程車招呼站找到被
      告，被告當時在計程車內休息，招呼站離肇事地點約100
      至300 公尺之間等情（原審卷第41頁），苟被告確係肇事
      逃逸者，衡情豈有不闖紅燈加速逃離現場之理？又焉有於
      事發後不久即返回肇事地點附近之計程車招呼站休息，陷
      自身可能為警查獲之理？再者，告訴人所乘坐之輪椅係左
      側受撞擊，有受損照片附卷可憑（警卷第35頁），依告訴
      人丙○○及證人乙○○所指述之車禍發生情形，肇事車輛
      應係右前側擦撞輪椅，惟被告駕駛之計程車僅左前保險桿
      有擦痕、左後視鏡有一血滴，右前側並沒有擦痕等情，亦
      據證人己○○證述明確（原審卷第41頁），並有其拍攝之
      被告所駕車輛照片附卷可考（警卷第39、40頁），是由撞
      擊位置而言，被告所駕計程車應非肇事車輛。另在被告所
      駕計程車左後視鏡採集到之血滴經送請內政部警政署刑事
      警察局鑑驗結果，並未檢出DNA-STR 型別，無法與被害人
      進行比對，有該局97年10月30日刑醫字第0970156112號鑑
      驗書附卷可稽，亦無從佐認被告係駕車肇事者。證人甲○○之直覺判斷既存有上開疑點，自難僅憑此即遽認被告涉
      犯業務過失傷害及肇事逃逸犯行。
（三）至於卷附之驗傷診斷書、道路交通事故現場圖、道路交通
      事故調查報告表（一）（二），僅能證明告訴人所乘坐之
      輪椅有遭人自後追撞，致告訴人受有左踝內外骸骨折、頭
      部外傷、頭皮、臉部及四肢擦傷之事實，尚難據此認定係
      被告所為。
（四）綜上，公訴人所提出之證據，或證明方法，並無從說服本
      院形成被告有罪之心證，復查無積極證據足資認定被告確
      有公訴人所起訴之業務過失傷害及肇事逃逸犯行，其犯罪
      自屬不能證明。
四、原審因而以不能證明被告犯罪，而為被告無罪之諭知，核無
    違誤；檢察官上訴意旨，猶執前詞，指摘原判決不當，為無
    理由，應予駁回。
據上論斷，應依刑事訴訟法第368 條，判決如主文。
本案經檢察官林敏惠到庭執行職務。
中    華    民    國    98    年    10    月    15    日
                  刑事第一庭    審判長法  官  周賢銳
                                      法  官  施柏宏
                                      法  官  黃仁松
以上正本證明與原本無異。
如不服本判決應於收受本判決後10日內向本院提出上訴書狀，其
未敘述上訴理由者，並得於提起上訴後10日內向本院補提理由書
狀（均須按他造當事人之人數附繕本）「切勿逕送上級法院」。
中    華    民    國    98    年    10    月    16    日
                                      書記官  林家煜


司法院資訊處製作；財團法人民間司法改革基金會備份。
